臺灣士林地方法院民事判決　　　　　　　95年度訴字第1096號
原　　　告　庚○○
訴訟代理人　林復宏律師
　　　　　　高靜怡律師
被　　　告　甲○
　　　　　　乙○○
共　　　同
訴訟代理人　楊政雄律師
上列當事人間請求損害賠償事件，本院於民國96年11月22日言詞
辯論終結，判決如下：
    主  文
被告應連帶給付原告新臺幣貳佰拾捌萬零玖佰零捌元及自民國
九十五年十月十七日起至清償日止，按週年利率百分之五計算之
利息。
原告其餘之訴駁回。
訴訟費用由被告連帶負擔十分之三，餘由原告負擔。
本判決於原告以新臺幣捌拾萬元供擔保後，得假執行。被告如為
原告供擔保金新臺幣貳佰拾捌萬零玖佰零捌元後，得免為假執
行。
原告其餘假執行之聲請駁回。
    事  實  及  理  由
一、原告起訴主張：
  (一)伊前於民國93年9 月21日透過永慶房屋仲介股份有限公司北
    投石牌直營店（下稱永慶房屋）居間仲介，以新臺幣（下同
    ）1,150 萬元之價格，向被告甲○購買其所有坐落臺北市○
    ○區○○段3 小段971 地號土地，及其上建物門牌號碼為臺
    北市○○路3 巷2 號3 樓之房屋（下稱系稱房地），並以伊
    之妻丁○○為登記名義人（下稱此買賣契約為系爭買賣契約
    ）。詎被告明知系爭房屋前因元大建設開發股份有限公司（
    下稱元大公司）所起造之元大臻品新建工程，及易群營造廠
    股份有限公司承攬所起造之第五文明新建工程施工不善，致
    系爭房屋發生龜裂、傾斜，被告甲○及其代理人即被告乙○
    ○二人竟刻意引匿上揭因鄰損致生龜裂、傾斜之事實，且保
    證系爭房屋並無上開瑕疵，致伊認定系爭房屋並無龜裂、傾
    斜等情，迄伊於交屋後進行裝潢時，始發現上情。被告甲○
    於訂立系爭買賣契約時，既保證系爭房屋並無物之瑕疵，即
    已違反品質保證之責任。且被告之欺瞞行為，實已不法侵害
    伊之權利，致伊因此受有地質改良費用372 萬元，及系爭房
    地交易價值減損460 萬，共計為832 萬元之損害。爰依民法
    第360 條規定或民法第359 條規定及系爭買賣契約第10條約
    定，請求被告甲○負不履行之損害賠償責任。另依民法第18
    4 條、第185 條請求被告連帶賠償損害等情。並聲明：被
    告甲○應給付原告832 萬元，及自起訴狀繕本送達翌日起至
    清償日止，按週年利率5%計算之利息；被告應連帶給付原
    告832 萬元，及自起訴狀繕本送達翌日起至清償日止，按週
    年利率5%計算之利息；前2 項請求，於其中一名被告清償
    時，其他被告於該清償範圍內免除給付義務；願供擔保請
    准宣告假執行。
  (二)伊於檢察官偵查中從未同意解除系爭買賣契約，至多表示願
    意談和解，被告辯稱伊已行使撤銷權、解除權云云，顯係牽
    強附會。
  (三)民法第360 條規定所謂不履行之損害，係指若債務人履行買
    賣契約，債權可獲得之履行利益。因被告交付之系爭房屋未
    符合其所保證之品質，甚至明知有影響安全結構之重大瑕疵
    而故意不告知，致伊未享有一無傾斜龜裂瑕疵之房屋，是伊
    所受損害於被告未履行保證品質責任時，即已存在。被告辯
    稱伊未實際支出修復費用，即未受有損害云云，顯曲解法律
    。
二、被告則以：
  (一)系爭房屋雖於88年間因鄰近工地施工不當造成傾斜、龜裂，
    然已於同年4 月間委託臺北市土木技師公會鑑定認沈陷情況
    對主結構體之安全無影響，且嗣已於同年7 月24日依上開鑑
    定報告所建議之修復方式，完成微型樁打設工程予以補強修
    復完畢。是於93年間系爭買賣契約簽訂時，系爭房屋已完全
    修復，而無任何瑕疵。系爭房屋既於88年8 月4 日業經臺北
    市土木技師公會確認安全無虞，而臺灣省土木技師公會就系
    爭房屋之龜裂傾斜是否影響結構安全則無法判斷，是原告遽
    稱伊所出售之系爭房屋並無保證品質，而依民法第360 條、
    系爭買賣契約第10條請求伊賠償損害自屬無據。
  (二)縱認系爭房屋確有傾斜、龜裂之瑕疵存在，惟系爭買賣契約
    於93年9 月21日即已簽訂，並於同年11月間交屋，而依證人
    戊○○所述，原告至遲在94年1 月底即已知悉系爭房屋狀況
    ，卻於95年9 月6 日始提起本件訴訟，已逾民法第365 條所
    定之6 個月除斥期間，縱原告有減少價金請求權，亦已因除
    斥期間經過而不得行使。
  (三)系爭買賣契約簽訂後，原告即向臺灣士林地方法院檢察署對
    被告甲○提起刑事詐欺告訴，原告於該案95年2 月14日之偵
    查程序中當庭表示解除系爭買賣契約之意思表示，或至少可
    認其已與被告甲○雙方合意解除系爭買賣契約，原告自不得
    再主張債務不履行之損害賠償。況原告並非系爭房屋之所有
    權人，是並無何權利受到損害，故原告依共同侵權行為請求
    被告二人連帶賠償亦無理由。
  (四)縱伊等應負損害賠償之責，惟系爭房屋龜裂傾斜影響結構安
    全固會減損價格，但不致影響系爭土地之價格，故系爭房地
    因此減損之價格自應以建物價值之比例計算。又原告迄未支
    出費用施作地盤改良，本無所謂損害可言，即令原告已支出
    補強費用，因系爭建物共有5 層樓，伊等至多僅應負擔修復
    費用之5 分之1 ，而非全額。又原告就減損價金及債務不履
    行之損害賠償請求僅能擇一行使，原告就二部分均請求已屬
    無據。縱其可併為請求，惟系爭房屋如經補強修復，其所受
    之交易價值減損應低於前開鑑價報告所估計之數額，是原告
    將其兩者驟為相加，其算法亦有可議之處等語置辯。並聲明
    ：駁回原告之訴及假執行之聲請；如受不利判決，願供
    擔保請准宣告免假執行。
三、兩造所不爭執之事實：
  (一)被告乙○○代理被告甲○與原告於93年9 月21日就系爭房地
    訂立系爭買賣契約，買賣價金為1,150 萬元，已全部付清。
  (二)系爭買賣契約訂立時，被告並未告知原告系爭房屋在88年間
    有因鄰損而產生龜裂、傾斜之事實。
四、本件之爭點：(一)系爭房屋在88年間因鄰損所產生的龜裂、傾
    斜，是否已在88年7 月間修復？(二)系爭房屋於兩造於93年間
    訂立系爭買賣契約時，是否還有傾斜之情事？(三)如系爭房屋
    於93年訂立系爭買賣契約時即有傾斜，原告是否可以請求損
    害賠償？金額若干？茲析述如下：
  (一)系爭房屋在88年間因鄰損所產生的龜裂、傾斜，是否已在88
    年7 月間修復？
    經查，系爭房屋於88年間確曾因鄰損產生龜裂、傾斜情事，
    有臺北市土木技師公會88年6 月5 日北土技字第8830690 號
    鑑定報告書一份在卷為憑，並為兩造所不爭執之事實。至被
    告辯稱系爭房屋之龜裂、傾斜已於88年7 月間修復完畢云云
    ，雖據提出臺北市土木技師公會88年8 月4 日函覆一紙，其
    上載明：「有關臺北市○○區○○路3 巷2 號安全鑑定報告
    第10項修復方式建議所述標的物傾斜部分，已完成微型樁打
    設工程予以補強，在正常使用下無安全顧慮」等情，該函文
    僅係敘及系爭建物之傾斜已予以補強，惟是否已完全扶正則
    無從得知。本院就此囑託臺灣省土木技師公會鑑定，據覆：
    系爭標的物之受損時間，當在87年4 月23日二鄰房廠商施工
    前所作之鄰房現況調查，88年4 月13日申請標的物安全鑑定
    之期間發生，有臺灣省土木技師公會96年5 月11日96省土技
    字第2739號鑑定報告在卷可稽。且鑑定技師辛○○於本院證
    稱：「系爭建物曾於87年4 月間鑑定其傾斜率為115 分之1
    ，88年5 月再次鑑定，傾斜率已達73分1 ，96年5 月鑑定時
    最大斜率則達61分之1 。」、「依87年之傾斜率以觀，扶正
    屬大工程，可行性不高，且需費過鉅，所以我們研判87年、
    88年間應該未將系爭建物扶正，充其量只是阻止其繼續傾斜
    。」等語（見本院96年6 月12日言詞辯論筆錄），經本院提
    示上開臺北市土木技師公會88年8 月4 日函覆內容，鑑定技
    師己○○、辛○○皆稱：「據我們研判不是對系爭建築物扶
    正，而係當時造成系爭建物傾斜之施工單位於其工地所為之
    補救措施，只是防止系爭建物傾斜繼續惡化，並未予以扶正
    。」等語（見本院96年6 月12日言詞辯論筆錄）。佐以臺北
    市土木技師公會上開鑑定報告之鑑定人丙○○亦證稱：「我
    鑑定之後，在鑑定報告書上有建議修復方式，如鑑定報告書
    第5 頁，修復方式沒有建議扶正，因為以當時技術擔心會有
    二次傷害。」、「我們建議採非工程性的補償方式。」、「
    ‧‧‧我們鑑定報告出來之後，當事人並沒有找我去說明，
    我不知他們後續如何處理，但應該只是補強，防止裂縫傾斜
    惡化，但未扶正。」、「系爭房屋縱使有依當時鑑定報告建
    議的方式補強，也未必可以百分之百防止傾斜繼續惡化。」
    等語（見本院96年7 月10日言詞辯論筆錄），堪認系爭房屋
    在88年間因鄰損所產生的龜裂、傾斜，雖於88年7 月間予以
    補強，然僅係防止其繼續傾斜，而非予以扶正。故系爭房屋
    於88年7 月間仍有傾斜之情事，已堪認定。
  (二)系爭房屋於兩造於93年間訂立系爭買賣契約時，是否還有傾
    斜之情事？
    就此本院囑託臺灣省土木技師公會鑑定，據覆：系爭建物向
    南側方向傾斜，最大傾斜率為1/61。由於有4 個傾斜值介於
    1/100 與1/ 50 之間，雖未達嚴重傾斜程度，但已形成非結
    構性之瑕疵，有門窗不能關閉，牆面有裂縫，或地板不平令
    人有不舒適感等之情事。且系爭建物有輕微扭曲現象。比對
    88年6 月5 日臺北市土木技師公會之鑑定結果，最大傾斜率
    已增加2.57倍，顯示系爭建物持續傾斜中。同時傾斜一側的
    土壓力比其他側大，因此傾斜的狀況可能會繼續惡化，若有
    地震，傾斜的角度也可能加劇。目前傾斜率雖未達到須重建
    之地步，但標的物目前最大之傾斜率達1/61，已大於影響安
    全之傾斜率1/200 ，有臺灣省土木技師公會96年5 月11日96
    省土技字第2739號鑑定報告在卷可稽。參以證人即擔任系爭
    買賣契約仲介之永慶房屋店長戊○○證稱：「被告委託我們
    出售房屋時有簽原證三標的物現況說明書，而我們在買賣契
    約書也有附上。」、「被告並未與我們提及系爭房屋於88年
    曾經有鄰損，並請土木技師公會鑑定之事。」、「是交屋1
    、2 個月後，原告告知我們於進行裝潢時發現系爭房屋有傾
    斜，請我們轉告被告方先生，但方先生說這是二件事，鄰損
    是以前的事，現在已無問題。」等語（見本院96年10月4 日
    言詞辯論筆錄），堪認系爭房屋於兩造在93年間訂立系爭買
    賣契約時，仍有傾斜之情事。至被告另辯稱系爭房屋之傾斜
    ，或係訴外人遠雄建設於95年間於附近新建房屋所致云云，
    然亦經臺灣省土木技師公會鑑定技師辛○○稱：「遠雄建設
    的房屋離系爭標的物尚有一段距離，應與系爭房屋傾斜無關
    。」等語（見本院96年6 月12日言詞辯論筆錄），是被告就
    此所辯不足採信。
  (三)如系爭房屋於93年訂立系爭買賣契約時即有傾斜，原告是否
    可以請求損害賠償？金額若干？
    按因故意或過失，不法侵害他人之權利者，負損害賠償責
      任，故意以背於善良風俗之方法，加損害於他人者亦同；
      數人共同不法侵害他人之權利者，連帶負損害賠償責任，
      民法第184 條第1 項、第185 條第1 項分別定有明文。經
      查，系爭房屋在88年間因鄰損所產生的龜裂、傾斜，僅於
      88 年7月間補強，但未予扶正，且系爭房屋於兩造在93年
      9 月21日訂立系爭買賣契約時，仍有傾斜之情事，已如上
      述。又系爭房屋目前傾斜率雖未達到須重建之地步，但目
      前最大之傾斜率達1/61，已大於影響安全之傾斜率1/200
      ，亦經臺灣省土木技師公會鑑定如上(二)所述，有96年5 月
      11 日96 省土技字第2739號鑑定報告在卷可稽。另證人即
      臺北市土木技師公會鑑定技師丙○○亦稱：「‧‧‧當傾
      斜率大於100 分之1 時，已或多或少會影響房子的結構安
      全。」等語（見本院96年7 月10日言詞辯論筆錄）。而兩
      造於訂立系爭買賣契約時，被告並未主動告知上情，反於
      系爭買賣契約所附之標的物現況說明書中之「是否有龜裂
      傾斜情形」一欄中勾選「否」。而依一般客觀交易情況，
      系爭房地之買賣，屋況為何乃買受人決定是否購買及買賣
      價格之重要因素，尤其系爭房屋之傾斜狀況已達影響房屋
      結構安全之情事，被告竟未為告知，反隱瞞上情，確影響
      原告是否締結系爭買賣契約之自由權。而被告乙○○為被
      告甲○之妻，其代理被告甲○訂立系爭買賣契約時，就系
      爭房屋之狀況當無諉為不知之理，揆諸上揭規定，被告自
      應對原告負連帶損害賠償責任。被告辯稱原告非系爭房地
      之所有權人，並未有何權利受侵害云云，顯有誤會，委不
      足採。
    經本院囑託臺灣省土木技師公會鑑定系爭房屋得否修復、
      修復方法為何、費用若干一節，據覆：標的物龜裂之產生
      在於地基沉陷及傾斜所造成，現今標的物主體結構物未發
      生破壞，僅有裂縫、地坪不平等損害。然為防止傾斜可能
      繼續惡化，及避免主體結構受損，危及周邊建物，建議先
      做整棟5 樓樓房之基礎地質改良工作，由有經驗之專業營
      造業廠商，實施適當的地盤加固工法，或其他如加強基礎
      支撐工法等。此項作業雖可防止標的物傾斜，或顯著減輕
      傾斜，但若要修復至未受損前之正常狀況，由施工性、經
      濟性來看，可行性不高。因傾斜扶正在安全上及經濟上可
      行性不高，僅建議實施基地地質改良，穩固結構體，使不
      再繼續沉陷，概估地盤改良低壓灌漿參考修復費用約372
      萬元，有該公會96年5 月11日96省土技字第2739號鑑定報
      告在卷為憑。足認系爭房地之傾斜若要扶正，顯需費過鉅
      ，且有安全上之顧慮，僅能先採行地盤改良低壓灌漿方式
      ，防止系爭房屋繼續傾斜。而該費用372 萬元係整棟建物
      之費用，業經證人即臺灣省土木技師公會技師辛○○證述
      在卷（見本院96年6 月12日言詞辯論筆錄），又系爭建物
      為5 層樓房，故此部分原告因此所受之損害應以5 分之1
      計算，即74萬4 千元。
    又系爭房屋之傾斜，既無法扶正，上開工法僅能防止其傾
      斜繼續惡化，自將影響其交易價格，而使原告受有交易價
      格減損之損害。經本院囑託中華徵信不動產估價師聯合事
      務所就此為鑑定，據覆：系爭房地於正常未受損之情況下
      ，單價為每坪22萬5 千元。並經不動產相關從業人員及當
      地民眾之深度訪談，以系爭房地因傾斜瑕疵而減損價值、
      依標的傾斜所形成建築物使用的不便利性、居住使用的心
      理恐懼性、市場競爭力減損、加速建物折舊現象發生為價
      格影響因素，認定系爭房地因此減損其房價之比率為20%
      ；再依臺北市建築物工程施工損害鄰房鑑定手冊、上開臺
      灣省土木技師公會鑑定估算之工程性補償費用74萬4 千元
      、系爭房屋傾斜率及臺北市舉辦公共工程對合法建築及農
      作改良物拆遷及違章建築處理辦法之重建價格等情，核算
      系爭房地之房價減損比率約為13% ，綜合加權平均計算後
      ，評估系爭房地因上開傾斜減損房價之比率為16.5% 。故
      總計系爭房地減損價值為163 萬6,908 元，有該事務所之
      不動產時值鑑價報告在卷可參。是堪認原告尚受有交易價
      格減損之損害163 萬6,908 元。至臺灣省土木技師公會雖
      認定系爭房地因上開傾斜，影響其交易格約40% ，然本院
      認交易價格之減損本即非臺灣省土木技師公會之專業鑑定
      項目，且其主要僅參酌臺北市建築物工程施工損害鄰房鑑
      定手冊之補償率關係圖所為之認定，與上開中華徵信不動
      產估價師聯合事務所就此所為認定所參酌之事項，亦明顯
      不足，是本院認不宜以臺灣省土木技師公會就此所為之鑑
      定為認定系爭房地交易價格減損之依據，故原告憑此認其
      所受系爭房地交易價格減損為460萬元，並不足採。
    綜上所述，原告因此所受之損害為238 萬908 元（744000
      +0000000=0000000）。故揆諸首揭規定，原告得請求被告
      連帶賠償238 萬908 元。
    原告得依侵權行為損害賠償請求權請求被告連帶賠償損害
      238 萬908 元，已如上述。則其另依民法第360 條規定或
      民法第359 條規定及系爭買賣契約第10條約定，請求被告
      甲○負債務不履行之損害賠償責任，因縱令有理由，與上
      述對被告甲○之侵權行為損害賠償請求係請求權競合，損
      害賠償額之認定與上揭並無不同，故就此毋庸再予論述，
      併此敘明。
五、原告得請求被告連帶賠償損害238 萬908 元，已如上述。從
    而，原告請求被告連帶給付238 萬908 元及自起訴狀繕本送
    達翌日即95年10月17日至清償日止，按週年利率5%計算之利
    息，為有理由，應予准許。逾此部分之請求，則無依據，應
    予駁回。
六、本件事實已臻明確，兩造其餘攻擊防禦方法及證據經予審酌
    ，於訴訟判決結果不生影響，爰不再逐一論述。
七、兩造陳明願供擔保，聲請宣告假執行或免為假執行，經核原
    告勝訴部分，合於法律規定，爰分別酌定相當之擔保金額宣
    告之；原告其餘假執行之聲請，因訴之駁回而失所依據，不
    予准許。。
八、據上論結，本件原告之訴為一部有理由，一部無理由，依民
    事訴訟法第79條、第85條第2 項、第390 條第2 項、第392
    條第2 項，判決如主文。
中　　華　　民　　國　　96　　年　　12　　月　　6 　　日
                  民事第二庭  法  官  方彬彬
以上正本證明與原本無異。
如對本判決上訴，應於判決送達後20日內向本院提出上訴狀。
中　　華　　民　　國　　96　　年　　12　　月　　7 　　日
                              書記官  王玉雙
